臺灣板橋地方法院民事判決　　　　　　　　　　　　　九十三年度訴字第三六三號
　　原　　　告　戊○○
　　被　　　告　丁○○
　　　　　　　　己○○
　　　　　　　　丙○○
　　　　　　　　乙○○
右當事人間請求給付合夥賠償金等事件，於民國九十三年七月十六日言詞辯論終結，
本院判決如左：
    主    文
被告應連帶給付原告新台幣壹佰壹拾萬玖仟佰玖拾肆元，及被告丙○○自民國九
十三年一月九日、被告己○○、丁○○自民國九十三年一月二十二日、被告乙○○自
民國九十三年一月十二日起，均至清償日止，按年息百分之五計算之利息。
被告應連帶給付原告新台幣壹萬元，及自民國七十八年十二月三十一日起至清償日止
，按年息百分之五計算之利息。
訴訟費用（除減縮部分外）由被告連帶負擔。
    事實及理由
一、程序方面：
    (一)本件被告丁○○、己○○、乙○○未於言詞辯論期日到場，核無民事訴訟法第
      三百八十六條各款所列情形，爰依原告聲請，由其一造辯論而為判決。
    (二)原告起訴後，於本院民國九十三年四月二十七日言詞辯論期日將其應受判決事
      項之聲明第一項由「被告應連帶給付原告新台幣（下同）一百三十七萬八千五
      百元，及自八十四年二月十四日起至清償日止，按週年利率百分之五計算之利
      息。」減縮為「被告應連帶給付原告一百十三萬九千三百九十三元，及自八十
      四年二月十四日起至清償日止，按週年利率百分之五計算之利息。」，核與民
      事訴訟法第二百五十五條第一項第三款之規定尚無不合，先予敘明。
二、原告起訴主張：
    (一)原告與被告之被繼承人陳武雄及訴外人甲○○於六十七年四月二十三日共同出
      資向第三人陳進坤頂讓其向台灣省政府承租坐落於台北縣土城市○○○段大安
      寮小段六八三地號及六九一之三、六八八之六、六八九、六八九之一、六八九
      之二、六八九之四、六八九之五、六八九之十、六八九之十六及六九七地號等
      十一筆土地之使用收益權利，當初基於實際管理方便，約定六八三地號土地暫
      時以甲○○名義登記，其餘十筆土地則以陳武雄名義辦理承租登記，出資額共
      三十三萬元，其中陳武雄之出資為十六萬五千元，甲○○出資為七萬元，原告
      之出資為九萬五千元，並約定「右土地地上物之收入、工資、租稅及其他費用
      皆以其出資額之持份分攤之」，及「倘三人同意出售某筆或全部耕地時，其價
      款收入應以其出資比例分之」、「俟以後各股東清算出資額，再重新向有關機
      關提出共同持份登記重寫共同承租持份合約書，該時甲方、乙方均不得藉故拖
      延或任意再轉讓或以抵其私人債務等情，皆視為違約即失去股東身份，論其出
      資額為對方沒收，各無異議」。是應屬隱名合夥契約，且倘日後該承租之耕地
      有出售或有其他收益時，皆應以出資額比例分配其利益。嗣陳武雄於八十一年
      三月二十日死亡，被告等均為其繼承人，且未聲請限定繼承或拋棄繼承，應概
      括承受陳武雄之一切權利、義務。八十四年間，原告突收受被告交付之三十萬
      元，原告初不知何故而不敢收受，被告丙○○一直要原告收受，原告乃收下。
      嗣前往前揭共同承租之耕地，發覺有台北縣政府人員在整地，經查詢始知該六
      九一之三等十筆土地之租賃權及地上作物業經徵收，並由被告丁○○於八十四
      年二月十四日領取五百萬元之土地及地上物補償金，並將陳武雄名下承租之系
      爭十筆耕地繼續由丁○○繼承。原告委請律師催告被告給付，惟為被告所拒，
      爰訴請被告連帶給付一百十三萬九千三百九十三元。
    (二)陳武雄另於七十八年八月三十一日向原告借款二萬元，借用期間為七十八年八
      月三十一日起至同年十二月三十日止，惟屆期陳武雄僅返還一萬元，其餘一萬
      元迄未返還，爰訴請被告連帶清償。
    並聲明：(一)被告應連帶給付原告一百十三萬九千三百九十三元，及自八十四年二
    月十四日起至清償日止，按週年利率百分之五計算之利息。(二)被告應連帶給付原
    告一萬元，及自七十八年十二月三十日起至清償日止，按週年利率百分之五計算
    之利息。
三、被告丙○○則以：被告就系爭租賃權固有領取五百萬元補償金，但當初是否徵收
    猶在不確定狀態，原告表示不想淌渾水，希望被告給予三十萬元後，租賃權即任
    憑被告處置。另外，原告與林來加、陳武雄共同承租系爭土地耕作，稅金均由陳
    武雄在繳納，但所種植之竹筍均係原告與甲○○在買賣等語置辯，並聲明：請求
    駁回原告之訴。
四、兩造不爭執之事實
    (一)原告與甲○○及被告之被繼承人陳武雄於六十七年四月二十三日共同出資向訴
      外人陳進坤頂讓其向台灣省政府承租坐落於台北縣土城市○○○段大安寮小段
      六八三地號及六九一之三地號等十一筆土地之使用收益權利。
    (二)被告於八十四年二月十四日領取上開土地之補償金五百萬元。
    (三)陳武雄於八十一年三月二十日死亡，被告均為其繼承人。
    (四)被告丙○○於八十四年間有交付三十萬元與原告。
五、經查，
    (一)原告與甲○○及被告之被繼承人陳武雄於六十七年四月二十三日共同出資三十
      三萬元向陳進坤頂讓其向台灣省政府承租坐落於台北縣土城市○○○段大安寮
      小段六八三地號及六九一之三地號等十一筆土地之使用收益權利，其中陳武雄
      出資十六萬五千元，甲○○出資七萬元，原告出資九萬五千元，並訂立合約書
      約定上開六九一之三等十筆土地以陳武雄名義辦理承租登記，倘某筆或全部耕
      地出售時，其價款收入應以其出資比例分之之事實，業據原告提出合同書之影
      本二份在卷可憑，並經證人甲○○於本院九十三年五月二十五日言詞辯論期日
      到場證述屬實。則原告主張其與甲○○、陳武雄以上開出資共同頂讓上開土地
      之承租權利，即堪採信。而被告就上開共同承租之權利，於八十四年間有以被
      告丁○○之名義向台北縣政府領取地價補償費、地上物補償費及特別救濟金共
      計五百萬元乙節，除據原告提出切結書之影本一份為證外，並為被告丙○○所
      自認。則原告主張依上開合約書第五條之約定，陳武雄應將該補償金按其出資
      子例給付與伊，被告為其繼承人，自應概括承受其權利、義務，即非無據。被
      告丙○○雖抗辯：當初是否徵收猶在不確定狀態，原告表示不想淌渾水，希望
      被告給予三十萬元後，租賃權即任憑被告處置等語，但為原告所否認，被告丙○○就此並未舉證以為證明，則其上開抗辯，自難信為真實。
    (二)又查，原告與甲○○、陳武雄共同出資計三十三萬元承租上開土地，陳武雄之
      出資為十六萬五千元，甲○○之出資為七萬元，原告之出資為九萬五千元，有
      如前述，則依上開合約書第五條之約定，原告按出資比例應可分得一百四十三
      萬九千三百九十四元（5,000,000≒330,000 X 95,000 = 1,439,394，元以下
      四捨五入），扣除被告於八十四年間經由被告丙○○所給付之三十萬元，則被
      告仍應連帶給付原告一百十三萬九千三百九十四元，原告僅請求被告給付一百
      十三萬九千三百九十四元，即有理由。又上開給付，係屬未定期限之給付，依
      民法第二百二十九條第二項之規定，應經催告債務人始負遲延責任。而被告丙○○係於九十三年一月九日、被告己○○、丁○○係於九十三年一月二十二日
      、被告乙○○係於九十三年一月十二日始受本件起訴狀繕本之送達，則原告請
      求被告連帶給付一百十三萬九千三百九十四元，及被告丙○○自九十三年一月
      九日、被告己○○、丁○○自九十三年一月二十二日、被告乙○○自九十三年
      一月十二日起，均至清償日止，按年息百分之五計算之利息，即有理由，應予
      准許。逾此範圍之請求，為無理由，應予駁回。
六、又查，原告主張陳武雄曾於七十八年八月三十一日邀同被告丁○○為保證人向其
    借款二萬元，並簽定有借款書乙節，業據提出借款書之影本一紙其上記載「借款
    新台幣貳萬元正，茲向台端借款如數金額實收到借用期間自民國七十八年八月三
    十一日至同年十二月三十日止」等語為證，被告丙○○雖否認其上丁○○簽名之
    真正，但亦陳稱：借款書之筆跡係陳武雄的等語（本院九十三年七月十六日言詞
    辯論筆錄），足見該借款書確係陳武雄所親自書立，則原告主張陳武雄僅清償一
    萬元，尚積欠一萬元借款未清償等語，亦堪採信。從而，原告基於消費借貸及繼
    承之法律關係，請求被告連帶清償上開借款一萬元，及自七十八年十二月三十一
    日起至清償日止，按年息百分之五計算之利息，即有理由。
七、從而，原告依繼承及系爭合約書第五條之約定，請求被告連帶給付一百十三萬九
    千三百九十四元，及被告丙○○自九十三年一月九日、被告己○○、丁○○自九
    十三年一月二十二日、被告乙○○自九十三年一月十二日起，均至清償日止，按
    年息百分之五計算之利息，並基於繼承及消費借貸之法律關係，請求被告連帶給
    付一萬元，及自七十八年十二月三十一日起至清償日止，按年息百分之五計算之
    利息，為有理由，應予准許。逾此範圍之請求，為無理由，應予駁回。
八、原告另主張依合夥之契約關係請求被告連帶給付一百十三萬九千三百九十四元及
    遲延利息，惟其亦陳明此與上開依系爭合約書第五條之規定為請求間，係以單一
    訴之聲明，求為相同訴之目的之判決，請求本院擇一為其有利之判決，而其依系
    爭合約書第五條之規定為請求部分，業經本院審認為有理由，有如前述，則就其
    另主張依合夥契約關係請求被告給付部分，爰不併予審究。另本件事證業臻明確
    ，兩造其餘攻擊、防禦方法及舉證，經審酌後核與本判決結論認定之基礎不生影
    響，爰不予一一論述，附此述明。
九、結論：原告之訴為有理由，應依民事訴訟法第三百八十五條第一項前段、第八十
    五條第二項，判決如主文。
中　　　華　　　民　　　國　　九十三　　年　　　七　　　月　　 三十 　　日
                                臺灣板橋地方法院民事第三庭
                                    法  官  陳麗玲
右為正本係照原本作成
如對本判決上訴，須於判決送達後廿日內向本院提出上訴狀
中　　　華　　　民　　　國　　九十三　　年　　　七　　　月　　 三十 　　日
                                    書記官  顧嘉文
